---
title: "Unidad 2: Exploración de Información Espacial"
---

# Visualizando vectores

-   Visualización de capas de vectores
    -   Cargando datos en capas vectoriales
    -   Explorando atributos y valores
    -   Selección de entidades: Consultas y motor de búsqueda
    -   Estilos y etiquetas de capas vectoriales.
    -   Ejercicios prácticos

## Paquetes utilizados en esta lección

```{r}
#| warning: false
#| message: false

library(sf)
library(tidyverse)
library(tmap)
library(raster)
```

## Actividad 1. Clases, atributos y valores

**A partir del fichero "data/gpkg/estaciones_inamhi.gpkg", cargue la capa "Estaciones meteorologicas"**

```{r}
inamhi_stat <- st_read("data/gpkg/estaciones_inamhi.gpkg", layer = "Estaciones meteorologicas")
```

**Explore los datos cargados e intente responder las siguientes preguntas:**

-   ¿Cuál es el la extensión máxima que alcanza la capa?

```{r}
st_bbox(inamhi_stat)
```

-   ¿Cuál es el CRS de la capa?

```{r}
st_crs(inamhi_stat)
```

-   ¿Cómo se llama la estación que tiene el Código INAMHI M0033?

```{r}
inamhi_stat[inamhi_stat$Codigo == "M0033", c("Codigo", "Nombre")] |> 
  st_drop_geometry()
```

-   Visualice los datos en un mapa.

```{r}
#| message: false

tmap_mode("view")
qtm(inamhi_stat, symbols.col = "Estado")
```


------------------------------------------------------------------------


## Actividad 2. Filtrado de vectores

**En su documento de Rmd escriba el código para cargar los datos de la capa "data/gpkg/muestreo.gpkg: Puntos de muestreo" y cargar la capa "data/gpkg/muestreo.gpkg: Demarcación hidrológica Santiago)**

```{r}
#| message: false

samp_points <- st_read("data/gpkg/muestreo.gpkg", layer = "Puntos de muestreo")

dhs <- st_read("data/gpkg/muestreo.gpkg", layer = "Demarcacion hidrogafica Santiago")
```

**Usando las herramientas hasta ahora aprendidas intente responder las siguientes preguntas:**

-   ¿Cuál es el promedio de temperatura del aire de los puntos de muestreo que están bajo la cota de 1000 m?

```{r}
subset(samp_points, Altitud < 1000) %>%
  .$ta_media |> mean()
```

-   Sin repetir el procedimiento para la pregunta anterior, encuentre el promedio y desviación estándar para los puntos de muestreo que sobrepasan el umbral de 50% de Porcentaje de bosque en el 2010.

```{r}
samp_points |>
  group_by(per = Forest_P_2010 > 50) |>
  summarise(
    ta_mean = mean(ta_media, na.rm = T),
    ta_sd = mean(ta_media, na.rm = T)
    )
```

-   ¿Cuántos puntos de muestreo existen en el área que cubre la Demarcación hidrológica Santiago?

```{r}
samp_in_dhs <- samp_points[st_intersects(samp_points, dhs, sparse = F), ]

nrow(samp_in_dhs)
```

-   A partir de los puntos seleccionados, ¿Cuál es la extensión máxima de la selección?

```{r}
st_bbox(samp_in_dhs)
```


------------------------------------------------------------------------


## Actividad 3. Estilos y etiquetas de vectores

**Usando datos de la capa "data/gpkg/muestreo.gpkg: Puntos de muestreo" y la Demarcación Hidrográfica del Río Santiago.**

-   Seleccione los puntos que pertenezcan a la Cuenca y que estén a más de 2800 msnm.

```{r}
samp_points$in_dhs <- st_intersects(samp_points, dhs, sparse = F) & 
  samp_points$Altitud > 2800
```

-   Grafique los puntos esos con color azul y sobre el polígono de la Cuenca.

-   Los demás puntos grafiquelos con un color gris claro y con otra forma diferent

```{r}
qtm(dhs, fill = "grey30") +
  tm_shape(samp_points) +
  tm_dots(
    col = "in_dhs", palette = c("TRUE" = 'darkblue', "FALSE" = 'grey75'), title = "Conditions?"
  )
```


------------------------------------------------------------------------


# Trabajando con capas Ráster

-   Visualización de capas de raster
    -   Cargando datos en capas raster
    -   Explorando atributos y valores
    -   Consultas de valores e histograma
    -   Estilos y etiquetas de capas raster.
    -   Ejercicios prácticos

## Actividad 4. Exploración de capas raster

**genere los resultados y respuestas de las siguientes preguntas:**

Cargue las capas "temperatura_2.tif" y "dem200.tif". Las dos capas representan la temperatura media para un mes normal de Enero en Ecuador continental y la Altitud correspondiente. Ahora:

```{r}
at_ec <- raster("data/tif/Temperatura_2.tif")
dem <- raster("data/tif/dem200s.tif")
```

```{r}
#| layout-ncol: 2

plot(at_ec)
plot(dem)
```

-   Intente encontrar alguna diferencia entre las propiedades de ambos rasters:

**Propiedades del raster de temperatura**

```{r}
c(ncol(at_ec), nrow(at_ec), ncell(at_ec), nlayers(at_ec))

res(at_ec)

crs(at_ec)

extent(at_ec)
```

**Propiedades del raster DEM**

```{r}
c(ncol(dem), nrow(dem), ncell(dem), nlayers(dem))

res(dem)

crs(dem)

extent(dem)
```

> Respuesta: Como se puede apreciar en los resultados, no existe diferencias en las propiedades del raster

-   Cargue las capas "modis_perc_bosque\_\*.tif"\_ y descubra en qué se diferencia con la capa de temperatura.

```{r}
modis_2000 <- raster("data/tif/modis_perc_bosque_2000.tif")
modis_2010 <- raster("data/tif/modis_perc_bosque_2010.tif")
```

```{r}
#| layout-ncol: 2

plot(modis_2000)
plot(modis_2010)
```

**Propiedades de la capa Modis 2000**

```{r}
c(ncol(modis_2000), nrow(modis_2000), ncell(modis_2000), nlayers(modis_2000))

res(modis_2000)

crs(modis_2000)

extent(modis_2000)
```

**Propiedades de la capa Modis 2010**

```{r}
c(ncol(modis_2010), nrow(modis_2010), ncell(modis_2010), nlayers(modis_2010))

res(modis_2010)

crs(modis_2010)

extent(modis_2010)
```

> Respuesta: Las raster Modis\_\* tiene un CRS diferente al de temperatura. epsg: 3857 vs epsg: 32717.

-   Explore las capas de porcentaje de bosque ("modis_perc_bosque\_\*.tif") mediante histogramas. Visualmente, ¿Hacia qué lado del histograma se agrupan los valores?

```{r}
#| layout-ncol: 2
#| warning: false

hist(modis_2000)
hist(modis_2010)
```

> Respuesta: Se agrupan tanto en valores bajos como en valores altos, dejando una concavidad en los valores medios.


------------------------------------------------------------------------


## Actividad 5. Visualización de capas raster

-   Genere un mapa de la capa de temperatura, con un estilo de gradiente de color, cuya escala se muestre azul (más bajos) a rojo (más alto)

```{r}
#| message: false
tm_shape(at_ec) +
  tm_raster(col = "Temperatura_2", palette = "-RdBu", midpoint = 15)
```

-   Usando los límites de 18 y 25 ºC, grafique la capa de temperatura como tres clases con distinto color único para cada rango.

```{r}
#| message: false
reclassify(
  at_ec, matrix(
    c(-Inf, 18, 18,
      18, 25, 20,
      25, Inf, 25)
  )
) |>
  tm_shape() +
  tm_raster()
```


-   Carge las capas "clip_RT_LC08_L1TP....tif". Genere una sola figura con mapas estilo multi-banda: Composición 4-3-2, y Composición 7-6-4

```{r}
lc_f <- list.files("data/tif", pattern = "clip_RT", full.names = T)

bname <- lc_f |> basename() |> str_extract("B[:digit:]")
```


```{r}
comp432 <- raster::stack(
  lc_f[3], lc_f[2], lc_f[1]
)
names(comp432) <- bname[c(3,2,1)]

comp764 <- raster::stack(
  lc_f[6], lc_f[5], lc_f[3]
)
names(comp764) <- bname[c(6,5,3)]
```



```{r}
#| layout-ncol: 2

plotRGB(comp432, stretch = "lin")
plotRGB(comp764, stretch = "lin")
```



------------------------------------------------------------------------


# Datos estructurados no espaciales

-   Visualización información no espacial
  -   Cargando datos estructurados
  -   Convirtiendo datos estructurados a entidades espaciales
  -   ¿Qué hacer con datos no estructurados?


## Actividad 6. Cargando datos estructurados no espaciales

**Usando las herramientas aprendidas, calcule el promedio de temperatura anual para cada codigo y despliegue el resultado como un mapa. Para esta actividad requerirá los datos de los ficheros CSV, siguientes:**

```{r}
#| message: false
dt_month <- read_csv("data/csv/datos_mensuales.csv", na = "-9999")
```

 -    Promedio anual

```{r}
at_monh <- dt_month |> 
  mutate(at_avg = rowMeans(cbind(Tax, Tan), na.rm = T)) |> 
  group_by(codigo) |>
  summarise(at = mean(at_avg, na.rm = T))
```

- Unión con estaciones

```{r}
#| message: false
read_csv("data/csv/estaciones_meteorologicas.csv") |>
  st_as_sf(coords = c("lon", "lat"), crs = 4326) |> 
  inner_join(at_monh, by = "codigo") |> 
  qtm(symbols.col = "at", title = "Temperatura media anual")
```



